臺灣臺中地方法院刑事判決
110年度訴字第1782號
公  訴  人  臺灣臺中地方檢察署檢察官
被      告  吳宥成


選任辯護人  張藝騰律師
            呂盈慧律師
上列被告因違反毒品危害防制條例案件，經檢察官提起公訴（11
0年度偵字第24160、26826號），本院判決如下：
    主    文
甲○○共同販賣第三級毒品，未遂，處有期徒刑壹年壹月。扣案之
第三級毒品愷他命貳包（驗餘總淨重參點貳柒貳肆公克，含包裝
袋貳只）及iPhone 8白色行動電話壹支均沒收。
    犯罪事實
一、甲○○與真實姓名年籍不詳、綽號「醫美診所」、「老虎」之
    成年人（無積極證據證明係未滿18歲之人），均明知愷他命
    係毒品危害防制條例所規範之第三級毒品，不得非法販賣，
    竟共同基於販賣第三級毒品以營利之犯意聯絡，於民國110
    年7月18日1時前某時許，先由「醫美診所」以通訊軟體微信
    與楊承曜聯繫，雙方達成買賣毒品之合意後，再輾轉透過「
    老虎」以通訊軟體Telegram指示甲○○出面為毒品交易。嗣甲
    ○○於110年7月18日1時38分許，駕駛車牌號碼000-0000號自
    小客貨車並攜帶愷他命5、6包（實際數量不詳，2公克裝每
    包售價新臺幣【下同】4,800元、4公克裝每包售價8,800元
    ）及內含不詳成分之咖啡包1、20包（實際數量不詳，每包
    售價600元），依約抵達臺中市○○區○○路0段000號前，經楊
    承曜、吳勝源確認上開車輛係前來交易毒品之人所駕駛後，
    楊承曜先自上開車輛之右後座上車，並即以空氣槍1把指向甲
    ○○，此時吳勝源則自上開車輛之副駕駛座上車，楊承曜即持
    續以空氣槍抵住甲○○並命其交出車內財物，至使甲○○不能抗拒
    ，吳勝源遂以袋子搜刮車內之愷他命5、6包、咖啡包1、20包
    、現金7萬餘元、iPhone 11黑色行動電話、iPhone 8白色行
    動電話及iPhone行動電話各1支而強盜得手後，楊承曜又命
    甲○○駕駛上開車輛依其指示前行，嗣行駛至臺中市北屯區太原路
    3段與廍仔巷交岔路口時，楊承曜遂命甲○○下車，並換由吳勝
    源駕駛上開車輛旋即駛離現場。嗣甲○○於同年月19日21時許
    ，自行前往臺中市政府警察局太平分局坪林派出所報警處理
    ，在有偵查犯罪職權之公務員發覺前，甲○○即主動向員警供
    承上開販賣第三級毒品犯行，自首並接受裁判。嗣警方循線
    於同日22時30分許，在臺中市○○區○○路0段000號前，經徵得
    甲○○、吳勝源同意後執行搜索，當場扣得車牌號碼000-0000
    號自小客貨車（已實際發還甲○○）、愷他命2包（總淨重3.3
    022公克，驗餘總淨重3.2724公克）、含第三級毒品4-甲基
    甲基卡西酮、甲基-N,N-二甲基卡西酮成分之毒品咖啡包2包
    （總淨重6.883公克，驗餘總淨重3.711公克）、含愷他命成
    分之香菸1支（淨重0.8042公克，驗餘淨重0.7568公克）、i
    Phone 8白色行動電話及iPhone 11紅色行動電話各1支。嗣
    楊承曜於同年月22日17時40分許，自動提出iPhone 11黑色
    行動電話及iPhone行動電話各1支供警方扣押，後警方復持
    本院核發之搜索票於同年月23日12時許，至臺中市○○區○○○○
    街000號13樓之1執行搜索，當場扣得空氣槍1把，始查悉上
    情。
二、案經臺灣臺中地方檢察署檢察官指揮暨臺中市政府警察局太
    平分局報告臺灣臺中地方檢察署檢察官偵查起訴。
　　理    由
一、證據能力部分：
　　按被告以外之人於審判外之陳述，雖不符刑事訴訟法第159
    條之1至同條之4之規定，而經當事人於審判程序同意作為證
    據，法院審酌該言詞陳述或書面陳述作成時之情況，認為適
    當者，亦得為證據；當事人、代理人或辯護人於法院調查證
    據時，知有同法第159條第1項不得為證據之情形，而未於言
    詞辯論終結前聲明異議者，視為有前項之同意，刑事訴訟法
    第159條之5定有明文。查本判決以下所引用各項證據資料中
    屬於被告甲○○以外之人於審判外陳述之傳聞證據部分，被告
    、辯護人及檢察官於本院審理中均同意有證據能力（見本院
    110年度訴字第1782號卷【下稱本院卷】第71、153、154頁
    ），且被告、辯護人及檢察官於調查證據時，已知其內容及
    性質，皆未於言詞辯論終結前聲明異議，本院審酌上開證據
    取得過程並無瑕疵，與本案待證事實間復具有相當關聯性，
    亦無證明力明顯過低之情，認為以之作為本案證據核屬適當
    ，依前揭規定，應有證據能力；又以下所引用各項非供述證
    據，經查並無違反法定程序取得之情，依刑事訴訟法第158
    條之4規定反面解釋，亦應有證據能力。
二、認定犯罪事實所憑之證據及理由：
　㈠上開犯罪事實，業據被告於警詢、偵查及本院審理中均坦承
    不諱（見臺灣臺中地方檢察署110年度偵字第24160號卷【下
    稱偵24160號卷】第55至61、133至138、177至179頁、臺灣
    臺中地方檢察署110年度偵字第26826號卷【下稱偵26826號
    卷】第25至32、63至65、71、72頁及本院卷第70、159頁）
    ，核與證人吳勝源、楊承曜於警詢及偵查中之證述情節（見
    偵24160號卷第47至51、53、54、143至149、163至166、195
    至207頁及偵26826號卷第33至35、37至45、47至49、51至59
    、61、62頁）均相符合，並有警員之職務報告（見偵24160
    號卷第45頁）、自願搜索同意書（見偵24160號卷第73至75
    頁）、臺中市政府警察局太平分局搜索扣押（或扣押）筆錄
    及扣押物品目錄表（見偵24160號卷第77至81頁及偵26826號
    卷第99至103、131至133、137、181至185頁）、搜索現場照
    片（見偵24160號卷第85至87頁）、衛生福利部草屯療養院1
    10年8月4日草療鑑字第1100800028號鑑驗書、110年8月11日
    草療鑑字第1100800029號鑑驗書、110年8月20日草療鑑字第
    1100800030號鑑驗書（見偵24160號卷第187、189至192頁）
    、監視器錄影畫面擷圖（見偵26826號卷第81至94頁）、本
    院110年聲搜字第828號搜索票（見偵26826號卷第97頁）、
    贓物領回保管單（見偵26826號卷第187頁）、臺中市政府警
    察局太平分局坪林派出所受理各類案件紀錄表（見偵26826
    號卷第211頁）等件在卷可稽，是被告上開之任意性自白與
    事實相符，堪以採信。
　㈡按以我國法令對販賣毒品者臨以嚴刑，惟毒品仍無法禁絕，
    其原因實乃販賣毒品存有巨額之利潤可圖，故販賣毒品者，
    如非為巨額利潤，必不冒此重刑之險，是以有償販賣毒品者
    ，除非另有反證證明其出於非圖利之意思而為，概皆可認其
    係出於營利之意而為（最高法院93年度台上字第1651號、87
    年度台上字第3164號判決意旨參照）。而販賣毒品罪所謂「
    意圖」，即犯罪之目的，原則上不以發生特定結果為必要，
    祇須有營利之意圖為已足，不以買賤賣貴從中得利為必要（
    最高法院97年度台上字第4862號判決意旨參照）。況販賣毒
    品乃違法行為，非可公然為之，且有其獨特之販售路線及管
    道，亦無公定之價格，復可任意增減其分裝之數量，而每次
    買賣之價量，亦可能隨時依市場貨源之供需情形、交易雙方
    之關係深淺、資力、對行情之認知、查緝是否嚴緊，及購買
    者被查獲時供述購買對象之可能性風險評估等事由，而異其
    標準，非可一概而論，因之販賣之獲利，除經坦承犯行，或
    帳冊價量均臻明確外，委難察得實情，而販賣之人從價差或
    量差中牟利方式雖異，惟其圖利之非法販賣行為則均相同，
    是縱未確切查得販賣賺取之實際差價，但除別有事證，足認
    確未牟利之情形外，尚難執此認非法販賣之事證有所不足（
    最高法院101年度台上字第180號判決意旨參照）。查本案被
    告販賣毒品犯行，既屬有償之行為，揆諸前揭說明，倘非有
    利可圖，其當無平白無故甘冒遭查緝重判之風險，並願意花
    費額外之勞力、時間及費用而販賣毒品予購毒者之理，且本
    案被告販賣愷他命每包可以賺取300元之利益一節，業據被
    告於本院審理中供陳明確（見本院卷第70頁），足見被告主
    觀上顯然具有販賣以營利之意圖甚明。
　㈢綜上所述，本案事證明確，被告上開犯行洵堪認定，應予依
    法論科。
三、論罪科刑：
　㈠本案係由「醫美診所」與楊承曜聯繫達成買賣毒品之合意後
    ，再輾轉透過「老虎」指示被告出面為毒品交易，自已著手
    於販毒犯行之實行，惟被告在為毒品交易前，即遭楊承曜、
    吳勝源將其原欲販賣之第三級毒品愷他命強盜得手，致未能
    實際完成毒品交易，且楊承曜自始即無買受毒品之真意，是
    核被告所為，係犯毒品危害防制條例第4條第6項、第3項之
    販賣第三級毒品未遂罪。被告意圖販賣而持有第三級毒品之
    低度行為，為販賣之高度行為所吸收，不另論罪。被告與「
    醫美診所」、「老虎」就本案販毒犯行，具犯意聯絡及行為
    分擔，應論以共同正犯。
　㈡被告前因妨害自由等案件，經本院以105年度訴字第424號判
    決處有期徒刑3月確定，於109年8月31日易科罰金執行完畢
    等情，有臺灣高等法院被告前案紀錄表、上開刑事判決及執
    行案件資料表各1份（見本院卷第17至24、165至285頁）附
    卷足憑，是被告於上述徒刑執行完畢後，5年以內故意再犯
    本案有期徒刑以上之罪，為累犯，復審酌被告本案犯罪之動
    機、目的、手段、情節、素行及所生危害等一切情狀（詳後
    述㈧），認本案核無司法院大法官會議釋字第775號解釋意旨
    所指依刑法第47條第1項規定對被告加重最低本刑，即致生
    其所受之刑罰超過其所應負擔罪責之情形，故爰依刑法第47
    條第1項規定加重其刑。至辯護人雖為被告辯以：被告之前
    案為妨害自由等案件，其前案與本案之罪質不同，請不予加
    重其刑等語。惟按司法院釋字第775號解釋，依解釋文及理
    由之意旨，係指構成累犯者，不分情節，一律加重最低本刑
    ，於不符合刑法第59條所定要件之情形下，致生行為人所受
    之刑罰超過其所應負擔罪責之個案，不符罪刑相當原則、比
    例原則。於此範圍內，在修正前，為避免發生上述罪刑不相
    當之情形，法院就該個案應裁量是否加重最低本刑；依此，
    該解釋係指個案應量處最低法定刑、又無法適用刑法第59條
    在內減輕規定之情形，法院應依此解釋意旨裁量不予加重最
    低本刑。是以，法院就個案應依上開解釋意旨，裁量是否加
    重最低本刑，並非以被告論以累犯之前科與本案罪質不同，
    作為限制不得裁量累犯加重之要件。是辯護人上開所陳，尚
    難憑採。
　㈢本案被告已著手於販毒犯行之實行而不遂，為未遂犯，爰依
    刑法第25條第2項規定，按既遂犯之刑減輕其刑。  
　㈣本案被告遭強盜後，自行前往臺中市政府警察局太平分局坪
    林派出所報警處理，在有偵查犯罪職權之公務員發覺前，被
    告即主動向員警供承本案販毒犯行，足認被告對於未發覺之
    罪自首而接受裁判，核與自首要件相符，爰依刑法第62條前
    段規定減輕其刑。
　㈤按犯毒品危害防制條例第4條至第8條之罪於偵查及歷次審判
    中均自白者，減輕其刑，毒品危害防制條例第17條第2項定
    有明文。查被告就本案販毒犯行，於偵查及本院審理中均已
    自白犯罪，業如前述，應依毒品危害防制條例第17條第2項
    規定減輕其刑。
　㈥辯護人雖請求依刑法第59條規定酌減被告之刑云云，惟按刑
    法第59條之酌量減輕其刑，必於犯罪另有特殊原因或情狀，
    在客觀上足以引起一般同情，而確可憫恕者，認為即予宣告
    法定低度刑期，猶嫌過重者，或因立法至嚴，確有情輕法重
    之情形，始有其適用（最高法院98年度台上字第4603號判決
    意旨參照）。經查，茲審酌毒品戕害國人身心健康，且嚴重
    影響社會治安，故政府立法嚴禁販賣毒品，並以高度刑罰來
    遏止毒品泛濫之問題，惟被告明知毒品為政府嚴令所禁止，
    為牟取不法利益，竟仍恣意販賣毒品，顯見其並未考慮販賣
    毒品對社會、國人之不良影響，害人害己，使施用者成癮，
    陷入不可自拔之困境，影響國家整體之未來至深且鉅，復查
    無被告個人方面存有何種特殊之原因與環境而迫使其必須為
    本案販毒犯行，兼衡以本案依刑法第25條第2項、第62條前
    段、毒品危害防制條例第17第2項規定遞減其刑後之最低度
    刑已大幅降低原本之刑度，是本院認被告本案販毒犯行在客
    觀上實不足引起一般同情而有即使宣告最低度刑，猶嫌過重
    而應予憫恕之情或有情輕法重之憾甚明。從而，本案並無適
    用刑法第59條規定酌減其刑之餘地。
　㈦被告本案販毒犯行有上開數種刑之加重、減輕事由，依刑法
    第70條、第71條第1項規定，先加後遞減之。　
　㈧爰審酌被告明知毒品對於國民身心戕害之嚴重性，竟仍罔顧
    他人身心健康，恣意販賣第三級毒品，以牟取不法利益，助
    長毒品之流通與泛濫，又販賣毒品常使施用者之經濟、生活
    地位發生實質改變，並易滋生其他刑事犯罪，殊值非難；並
    考量被告犯後已坦承犯行之犯後態度；兼衡以被告本案犯罪
    之動機、目的、手段、情節、素行、角色分工、所生危害及
    其自陳高中肄業之智識程度、從事Uber司機工作、月收入約
    4、5萬元、未婚、無子女（見本院卷第162頁）等一切情狀
    ，量處如主文所示之刑，以資懲儆。
四、沒收：
　㈠按毒品危害防制條例第18條第1項後段規定查獲之第三、四級
    毒品，無正當理由而擅自持有者，沒入銷燬之；此應沒入銷
    燬之毒品，專指查獲施用或持有之第三、四級毒品而未構成
    刑事犯罪者而言；倘屬相關法條明文規定處罰之犯罪行為，
    即非該條項應依行政程序沒入銷燬之範圍；如其行為已構成
    犯罪，則該毒品即屬不受法律保護之違禁物，應回歸刑法之
    規定而為沒收，始為適法（最高法院98年度台上字第2889號
    、99年度台上字第2733號判決意旨參照）。查扣案之晶體2
    包（總淨重3.3022公克，驗餘總淨重3.2724公克），經送請
    衛生福利部草屯療養院鑑驗結果，檢出愷他命成分，屬第三
    級毒品，有該院110年8月11日草療鑑字第1100800029號鑑驗
    書（見偵24160號卷第189、190頁）在卷可考，足徵上開扣
    案物確為第三級毒品愷他命，屬違禁物無訛，而該愷他命2
    包係被告本案預備販賣之毒品一節，業據被告於本院審理中
    供陳明確（見本院卷第70、159、160頁），揆諸前揭說明，
    應依刑法第38條第1項規定均宣告沒收。另包裝上開第三級
    毒品愷他命之包裝袋2只，因其上殘留之毒品難以析離，且
    無析離之實益與必要，應視同毒品，一併宣告沒收。又送驗
    耗損部分之毒品因業已滅失，爰不另宣告沒收，附此敘明。
  ㈡按犯第4條至第9條、第12條、第13條或第14條第1項、第2項
    之罪者，其供犯罪所用之物，不問屬於犯罪行為人與否，均
    沒收之，毒品危害防制條例第19條第1項定有明文。查扣案
    之iPhone 8白色行動電話1支係被告所有並供其為本案販毒
    犯行使用之物一節，業據被告於本院審理中供陳明確（見本
    院卷第70、157、158頁），應依毒品危害防制條例第19條第
    1項規定宣告沒收。
　㈢至其餘扣案物，被告堅詞否認與本案販毒犯行有關（見本院
    卷第70、157至160頁），卷內亦無積極證據足證與被告本案
    販毒犯行有關，自均無從宣告沒收，併此敘明。
據上論斷，應依刑事訴訟法第299條第1項前段，毒品危害防制條
例第4條第3項、第6項、第17條第2項、第19條第1項，刑法第11
條、第28條、第47條第1項、第25條第2項、第62條前段、第38條
第1項，判決如主文。
本案經檢察官張子凡提起公訴，檢察官乙○○到庭執行職務。
中    華    民    國     111    年    8    月    5   日
                  刑事第十六庭  審判長法  官  江彥儀　
　　　　　　　　　                    法  官  吳金玫　　
　　　　　　　　　                    法  官  呂超群
得上訴。
以上正本證明與原本無異。
如不服本判決應於收受送達後20日內向本院提出上訴書狀，並應
敘述具體理由；其未敘述上訴理由者，應於上訴期間屆滿後20日
內向本院補提理由書（均須按他造當事人之人數附繕本）「切勿
逕送上級法院」。
　　　　                              書記官  許丞儀
中    華    民    國     111    年    8    月    5   日
附錄法條：
毒品危害防制條例第4條
製造、運輸、販賣第一級毒品者，處死刑或無期徒刑；處無期徒
刑者，得併科新臺幣3千萬元以下罰金。
製造、運輸、販賣第二級毒品者，處無期徒刑或10年以上有期徒
刑，得併科新臺幣1千5百萬元以下罰金。
製造、運輸、販賣第三級毒品者，處7年以上有期徒刑，得併科
新臺幣1千萬元以下罰金。
製造、運輸、販賣第四級毒品者，處5年以上12年以下有期徒刑
，得併科新臺幣5百萬元以下罰金。
製造、運輸、販賣專供製造或施用毒品之器具者，處1年以上7年
以下有期徒刑，得併科新臺幣1百50萬元以下罰金。
前五項之未遂犯罰之。